臺灣高雄地方法院民事裁定　　　　　100年度消債更字第272號
聲　請　人　王建明
上列當事人因消費者債務清理事件聲請更生，本院裁定如下：
    主  文
聲請人王建明自民國一百年十二月六日下午四時起開始更生程序
。
命司法事務官進行本件更生程序。
    理  由
一、聲請意旨略以：聲請人即債務人王建明前向金融機構辦理消
    費貸款、信用卡契約等致積欠無擔保債務計新臺幣（下同）
    2,250,724元，因無法清償債務，乃於民國100年9 月間與最
    大債權銀行台灣銀行進行前置協商，但因聲請人未接受顯足
    以負擔之方案，致使協商不成立，並因聲請人有不能清償債
    務或有不能清償之虞，復未經法院裁定開始清算程序或宣告
    破產，爰依法聲請准予裁定更生等語。
二、按「債務人不能清償債務或有不能清償之虞者，得依本條例
    所定更生或清算程序，清理其債務。」，消費者債務清理條
    例第3 條定有明文。衡以消費者與金融機構間債之關係之發
    生，係依契約自由原則及相互間之信賴為基礎，此為社會經
    濟活動得以維繫及發展之重要支柱，債務人經濟窘迫，固不
    應任其自生自滅，債權人一方之利益，仍不能因之摒棄不顧
    。是債務人於協商程序中，自應本於個人實際財產及收支狀
    況，依最大誠信原則，商討解決方案。如終究不能成立協商
    ，於聲請更生或清算時，法院審酌上開條文所謂「不能清償
    或有不能清償之虞」，自宜綜衡債務人全部收支、信用及財
    產狀況，評估是否因負擔債務，而不能維持最基本之生活條
    件；所陳報之各項花費，是否確屬必要性之支出；如曾有協
    商方案，其條件是否已無法兼顧個人生活之基本需求等情，
    為其判斷之準據。
三、經查：
  (一)聲請人前向各金融機構辦理消費貸款、信用卡契約等致積欠
    無擔保債務計2,250,724元（其中包含資產公司債務634,361
    元；另聲請人財團法人金融聯合徵信中心當事人綜合信用報
    告之前置協商專用債權人清冊中所列之擔保債務2,969,363
    元，據聲請人主張係屬不動產擔保債務，而該不動產係前配
    偶薛曉燕前借名登記於聲請人名下，現所有權已回復前配偶
    薛曉燕名下所有，且該房屋貸款均由薛曉燕繳納，故不予列
    入），因無法清償債務，乃於100年9月間與最大金融機構台
    灣銀行進行前置協商，但因聲請人未能接受顯足以負擔之方
    案，致使協商不成立，此有債權人清冊、財團法人金融聯合
    徵信中心前置協商專用債權人清冊、當事人綜合信用報告、
    前置協商不成立通知書、民事陳報狀等在卷可稽（卷第13頁
    至14頁、第15頁至16頁、第68頁至73頁、第17頁、第77頁）
    ，堪認上情屬實。
  (二)聲請人現為木一裝潢設計有限公司之臨時工，名下無財產，
    每月領有低收入戶全戶補助金5,000 元，98年度、99年度均
    無申報所得資料，勞工保險投保薪資額為24,000元，據其所
    自陳平均每月收入為22,000元等情，此有財產及收入狀況說
    明書、林園區公所函、財產歸屬資料清單、綜合所得稅各類
    所得資料清單、勞工保險被保險人投保資料表、民事陳報狀
    等件附卷可證（卷第11頁至12頁、第30頁、第6頁至8頁、第
    24  至28頁、第23頁至24頁），均認屬實；是在無其他收入
    證明情況下，以其所自陳每月收入22,000元加計其每月領有
    之低收入補助5,000 元，以每月27,000元為核算其償債能力
    之基礎，較符實情。
  (三)支出部分，聲請人主張離婚後與前配偶共同扶養2 名未成年
    子女，且與其他兄弟姊妹等6 人共同扶養父、母親等情。按
    直系血親相互間，互負扶養之義務，民法第1114條第1 款定
    有明文。查聲請人長子王宣儒為89年生，次子王盛欣為93年
    生，每名未成年子女每月領有兒少扶助費2,200 元等情，此
    有戶籍謄本、財產及收入狀況說明書、民事陳報狀等件在卷
    可參（卷第35頁、第11頁至12頁、第77頁至78頁），堪認其
    2 名未成年子均未成年，確屬不能維持生活且無謀生能力需
    聲請人扶養；另依戶籍謄本所載，聲請人與前配偶薛曉燕於
    100 年6 月17日離婚，並約定由聲請人與前配偶共同監護；
    該扶養費用部分，參照民法第1118、1119條規定，其負扶養
    義務之程度，亦應考量其目前身負債務之窘境，所負擔之扶
    養義務能力，自非比一般，認應以100 年度綜合所得稅受扶
    養人每人免稅額82,000元計算，每人每月扶養費用為6,833
    元【計算式：82,000÷12=6,833，元以下4 捨5 入】為審查
    基準，是聲請人每月應負擔2  名未成年子扶養費應為4,633
    元【計算式：（6,833 －2,200 ）×2 ÷2 ＝4,633 】。又
    按直系血親相互間，互負扶養之義務，第1114條之1 定有明
    文。查聲請人之父王土水為23年生，母親王謝美雲為34  年
    生，共有6 名子女，王土水名下無財產，每月領有低收入戶
    老人生活津貼6,000 元。王謝美雲名下無財產，每月領有低
    收入戶老人生活津貼6,000 元等情，此有戶籍謄本、家族系
    統表、財產及收入狀況說明書、綜合所得稅各類所得資料清
    單、財產歸屬清單、民事陳報狀等件在卷可參（卷第53  頁
    、第60頁、第11頁至12頁、第54頁至57頁、23頁至24頁），
    因聲請人之父母均無足以維持生活之固定工作及收入，堪認
    其父、母親確屬不能維持生活而需聲請人扶養；扶養費用部
    分，參照民法第1118、1119條規定，其負扶養義務之程度，
    亦應考量其目前身負債務之窘境，所負擔之扶養義務能力，
    自非比一般，是應分別以100 年度綜合所得稅70歲以上受扶
    養人每人免稅額123,000 元計算【123,000 ÷12=10,250 】
    ，則其父母每月之扶養費用應以10,250元為審核基準；則扶
    養費之計算，於扣除其父母每月所領老人生活津貼6,000 元
    後，聲請人與其他兄弟姊妹等6 人共同分擔結果，其每月所
    應分擔父母親之扶養費應為1,417 元【計算式：｛（10,250
    －6,000 ）×2 ÷6 ＝1,417 】。至聲請人個人日常生活必
    要費用部分，審酌聲請人負債之現況，基於社會經濟活動之
    互賴及誠信，該日常生活所需費用，自應節制開支，不得有
    超越一般人最低生活標準之享受，否則反失衡平，本院參酌
    內政部社會司所公告歷年最低生活費標準，100 年度7 月高
    雄市每人每月最低生活費標準為11,146元，則聲請人每月最
    低生活費除有特殊情形並有證據證明者外，自宜以此為度，
    始得認係必要支出。
  (四)綜上所述，依聲請人平均每月之收入27,000元，扣除個人日
    常生活所需之必要費用11,146元、未成年子女扶養費4,633
    元及父母扶養費1,417 元後，僅餘9,804 元【計算式：27,0
    00－11,146－4,633 －1,417 ＝9,804 】，而聲請人目前負
    債總額為2,250,724 元，以上開餘額按月攤還結果，如不計
    利息，約19年期間始能清償完畢，如加計利息負擔，其還款
    年限顯然更長，更遑論償還上開債務，是聲請人確實有不能
    清償之情，從而，聲請人主張已不能清償債務，聲請本院准
    予更生，依所舉事證及本院調查結果，即無不合。
四、末按「法院開始更生程序之裁定，應載明其年、月、日、時
    ，並即時發生效力。」、「法院裁定開始更生或清算程序後
    ，得命司法事務官進行更生或清算程序，必要時得選任律師
    、會計師或其他適當之自然人或法人一人為監督人或管理人
    。」，消費者債務清理條例第45條第1 項、第16條第1 項分
    別定有明文。本件聲請人其目前收入及財產狀況，不能清償
    債務，有如上述。此外，復查聲請人無消費者債務清理條例
    第46條各款所定駁回更生聲請等事由，有本院民事紀錄科查
    詢表及臺灣高等法院被告前案紀錄表在卷可憑。且聲請人既
    非從事營業活動而屬受薪之消費者，所負無擔保或無優先權
    之債務總額亦未逾1,200 萬元。從而，聲請人聲請更生，洵
    屬有據，應予准許，爰命司法事務官進行本件更生程序。
五、依消費者債務清理條例第11條第1 項、第45條第1 項、第16
    條第1 項，裁定如主文。
中    華    民    國    100   年    12    月     6    日
                      民事庭  法  官  邱泰錄
以上正本證明與原本無異。
本裁定已於100年12月6日下午4 時公告。
本件不得抗告。
中    華    民    國    100   年    12    月     6    日
                              書記官  梁竫